【裁判字號】    90,交易,556
【裁判日期】    900109
【裁判案由】    過失致死
【裁判全文】
臺灣高雄地方法院刑事判決                          九十年度交易字第五五六號
    公  訴  人  臺灣高雄地方法院檢察署檢察官
    被      告  甲○○
    選任辯護人  鍾武雄
                孫嘉男
                吳豐賓
右列被告因過失致死案件，經檢察官聲請簡易判決處刑（九十年度偵字第八二一六號
），經本院高雄簡易庭認為不宜以簡易判決處刑，移由本院改依通常程序審理，本院
判決如左：
    主  文
甲○○因過失致人於死，處有期徒刑陸月，如易科罰金，以參百元折算壹日，緩刑貳
年。
    事  實
一、甲○○考領有重型機車駕駛執照，於民國九十年二月二十四日零時四十五分許，
    騎乘車牌號碼ＸＬＲ─六八八號輕機車，沿高雄市○○路南向慢車道由北向南（
    往紅毛港）方向行駛，行經該路與利昌路口南方約二百至二百五十公尺處，原應
    注意在市區道路，時速不得超過四十公里；且在同一車道行駛時，除擬超越前車
    外，後車與前車應保持隨時可剎停之安全距離，以避免危險之發生，而依當時客
    觀天候晴、夜間無照明、柏油地面乾燥、無缺陷、無障礙物視距良好情形，依其
    智識能力並無不能注意之情事，竟疏於注意，未遵守上揭速率限制，而以時速六
    十公里之速度超速行駛，且未注意駕駛車輛，應與前車保持隨時可剎停之安全距
    離，致看到與其同向泰國籍勞工ＣＨＵＡＹＳＡＮＧ  ＶＶＴＴＩＣＨＡＩ（以
    下稱中文譯名提猜）及另二名友人，共三人騎腳踏車併排行駛在前時，因煞車不
    及而由後追撞提猜所騎之腳踏車，致提猜失去平衡人車失控倒地，因此受有頭部
    出血、顱底骨骨折、蜘蛛膜下方出血、氣腦室、右側第五、六、七、八肋骨骨折
    等傷害，經甲○○將之送醫急救延至九十年三月十一日十八時二十分因頭部外傷
    、顱內出血不治死亡。甲○○肇事後，於有權偵查犯罪之警察機關，僅知悉犯罪
    事實，但不知悉犯罪人前，主動向據報前往處理本件交通事故之警員承認肇事自
    首而願接受裁判。
二、案經高雄市警察局小港分局移送臺灣高雄地方法院檢察署檢察官聲請簡易處刑，
    經本院高雄簡易庭認為不宜以簡易判決處刑，移由本院改依通常程序審理。
    理  由
一、右述犯罪事實，業經被告甲○○於偵審中大致坦白承認係因天色昏暗車速過快，
    未注意車前狀況致發生車禍等語，核與證人即被害人提猜之雇主鄭立元與仲介公
    司職員丁○○於警訊及偵查中所述之情節大致相符。又被害人提猜因本件交通事
    故受有頭部出血、顱底骨骨折、蜘蛛膜下方出血、氣腦室、右側第五、六、七、
    八肋骨骨折等傷害，經送醫救治延至九十年三月十一日十八時二十分因頭部外傷
    、顱內出不治死亡之事實，業經臺灣高雄地方法院檢察署檢察官督同檢驗員相驗
    明確，有照片三幅、臺灣高雄地方法院檢察署相驗筆錄、相驗屍體證明書、驗斷
    書、及高雄市小港醫院診斷證明書、疑非病死病歷紀錄摘要報告表等各一份在卷
    可憑。按行車速度，依標誌或標線之規定，無標誌或標線者，應依左列規定：一
    、在市區道路行車，時速不得超過四十公里，道路交通安全規則修正前第九十三
    條第一款（道路交通安全規則第九十三條第一款已於九十年五月三十日修正為：
    一、在市區道路行車，時速不得超過五十公里，惟此屬事實變更，有關被告違反
    注意義務之法規仍應適用行為時法，附此敘明）；又汽車（包括機車）在同一車
    道行駛時，除擬超越前車外，後車與前車之間應保持隨時可以煞停之距離，同規
    則第九十四條第一項分別定有明文。被告考領有重型機車駕照，有駕照影本一紙
    附卷可證。則被告既考領有駕駛執照，對於上開規定仍應知之甚詳，駕車時本應
    具有前揭注意義務，並應具有前揭注意能力至屬甚明。查本件肇事地點係在高雄
    市○○路與利昌路口南向慢車道南方約二百至二百五十公尺處，該路段為直路、
    雙向二線道，肇事後於肇事地點前留有南北向刮痕，被告車輛橫向倒置，車頭朝
    南，業經被告坦承，並有證人即處理本件交通事故之警員乙○○、丙○○證述在
    卷，並有高雄縣警察局小港分局處理變死案件初步調查報告表、車禍現場草圖（
    該圖之南北方向誤載）、及肇事現場照片二幀，嗣後重建現場所之攝肇事地點、
    肇事後被告車輛位置照片共十幀與被告、被害人之車損照片共六幀在卷足證。而
    肇事之北林路路段速限為四十公里，有高雄市政府警察局高市警交工字第一九三
    二四號交通大隊函覆：北林路原速限為四十公里自九十年六月一日改為五十公里
    之函文一份在卷可參。本院綜合雙方行車方向、路線、路況及車損情形，足證被
    告超速行駛，未注意與前車保持隨時可剎停之安全距離，見被害人及其友人共三
    人騎自行車在前時，煞車不及而肇事。又被告雖陳稱：當時無路燈，光線不佳，
    只有我機車之車前大燈可供照明，被害人腳踏車未設反光片等語。然查：被害人
    自行車上設有反光片之事實，有證人乙○○警員證述在卷，且肇事地點確留有一
    紅色反光片，然被告之機車燈罩部分復無任何損害，有現場照片及被告車損照片
    共五幀在卷可參，應無可疑。而肇事時段為凌晨零時許天色暗，該路段只於北上
    車道有路燈照明於被告行駛之南下車道無照明，確係夜間照明不佳，有證人乙○
    ○、丙○○警員證述屬實，然被告於光線不佳路段行駛更應小心謹慎，且被害人
    所騎腳踏有反光片係又與友人共三人併排行駛在前，目標明顯，再佐以被告本身
    車輛之照明設備，應無不能發現被害人自行車動態之情事，然被告超速行駛，且
    未注意車前狀況而與前車持隨時可剎停之安全距離，致發覺被害人騎自行車行駛
    在前時，剎車不及撞及被害人。依當時肇事客觀天候晴、夜間無照明、柏油地面
    乾燥、無缺陷、無障礙物視距良好情形，依被告智識能力既無不能注意之情事，
    竟疏未注意，因而肇事導致被害人死亡，其有過失至為灼然，足徵被告之過失行
    為與被害人之死亡結果間具有相當因果關係。綜上所述，足見被告之自白核與事
    實相符，自可採為論罪科刑之依據，從而，本件事證已臻明確，被告犯行洵堪認
    定，應予依法論科。
二、核被告所為係犯刑法第二百七十六條第一項過失致死罪。又被告於肇事後，警方
    據報前往處理，在有權偵查犯罪之警察機關僅知悉犯罪事實，但不知犯罪人為何
    人前，被告主動向前往處理之警員乙○○坦承肇事一情，業經證人乙○○警員於
    證述在卷，足見被告對於未發覺之罪自首而願接受裁判，應依刑法第六十二條前
    段規定，減輕其刑。審酌被告就本件車禍發生應負全部之過失，惟肇事後立即將
    被害人送醫急救，坦承犯行犯後態度良好，且事後已與被害人家屬達成民事和解
    ，賠償被害人之家屬新台幣四十萬元，此有和解書及認證書影本各一份在卷可憑
    等一切情狀，量處如主文所示之刑，並諭知易科罰金之折算標準。再查被告前未
    曾受有期徒刑以上刑之宣告，有台灣高雄地方法院檢察署刑案資料查註紀錄表及
    本院被告院內索引卡紀錄表各一份附卷可查，被告因過失而犯罪，且已與被害人
    家屬達成民事和解，經此審判起訴，當知所警惕，應不會有再犯之虞，本院認所
    宣告之刑以暫不執行為適當，並諭知緩刑二年，以啟自新。
據上論結：應依刑事訴訟法第二百九十九條第一項前段、第四百五十二條，刑法二百
七十六條第一項、第四十一條第一項前段、第六十二條前段、第七十四條第一款，罰
金罰鍰提高標準條例第一條前段、第二條，判決如主文。
本案經檢察官莊榮松到庭執行職務。
中      華      民      國    九十      年    一        月    九      日
                                      臺灣高雄地方法院交通法庭
                                              審判長法  官
                                                    法  官
                                                    法  官
右為正本，係照原本作成，證明與原本無異。
如不服本判決，應於送達後十日內，向本院提出上訴狀。
附錄本判決論罪之法條：
刑法二百七十六條第一項
因過失致人於死者，處二年以下有期徒刑、拘役或二千元以下罰金。
                                          書記官
中      華      民      國    八十七      年            月          日
附錄本判決論罪之法條：
刑法二百七十六條第一項
因過失致人於死者，處二年以下有期徒刑、拘役或二千元以下罰金。


司法院資訊處製作；財團法人民間司法改革基金會備份。
